【裁判字號】    97,台上,2014
【裁判日期】    970515
【裁判案由】    違反毒品危害防制條例
【裁判全文】
最高法院刑事判決            九十七年度台上字第二０一四號
上  訴  人  甲○○
選任辯護人  常照倫律師
上列上訴人因違反毒品危害防制條例等罪案件，不服台灣高等法
院台中分院中華民國九十七年二月二十日第二審判決（九十六年
度上訴字第二九九０號，起訴案號：台灣台中地方法院檢察署九
十六年度偵字第七四八三號），提起上訴，本院判決如下：
    主  文
原判決撤銷，發回台灣高等法院台中分院。
    理  由
本件原判決認定上訴人甲○○前因非法寄藏改造手槍等罪，經法
院判處罪刑確定，於民國九十五年十月一日執行完畢。猶不知悔
改，復基於販賣第一級毒品海洛因以營利之犯意，以其所有之0
000000000號行動電話為聯絡工具，於九十五年十一月
中旬某日，在台中市○○路、文心路交岔路口之麻辣王火鍋店附
近，以新台幣（下同）一千元之價格，販賣海洛因一包予蕭志佳
。約一週後某日，又與某不詳姓名之成年人，基於販賣海洛因以
營利之共同犯意聯絡，由上訴人與蕭志佳以電話為海洛因之買賣
約定後，由上開不詳姓名成年人攜帶海洛因一包，至上開火鍋店
附近，以一千元之價格販賣給蕭志佳。上訴人再於約一週後之九
十五年十二月初某日，在台中市○○路、大墩路口之某便利商店
附近，將海洛因二包，以二千元之價格販賣給蕭志佳等情。因而
維持第一審論處上訴人販賣第一級毒品（均累犯）三罪刑之判決
，駁回上訴人在第二審之上訴。固非無見。
惟查：（一）、施用毒品者所稱向某人買受毒品之指證，不得作
為有罪判決之唯一證據，仍須調查其他必要之證據，以察其是否
與事實相符，良以毒品買受者之指證，依毒品危害防制條例第十
七條之規定，供出毒品來源而破獲者，得減輕其刑，其憑信性於
通常一般人已有所懷疑，縱自形式上觀察，並無瑕疵，其真實性
仍有待其他必要證據加以補強。所謂必要之補強證據，固不以證
明販賣毒品犯罪構成要件之全部事實為必要，但以與施用者之指
證具有相當之關聯性，經與施用者之指證綜合判斷，已達於通常
一般人均不致有所懷疑，而得確信施用者之指證為真實者，始得
為有罪之認定。原判決認定上訴人販賣海洛因，除援引購買者蕭
志佳所為由蔡惠美提供上訴人之行動電話，介紹其向上訴人購買
毒品之證言為主要論據外，雖併引證人蔡惠美、警員林怡和於第
一審所為之證詞為補強證據，然蔡惠美始終否認媒介毒品交易，
其於第一審僅證稱因施用毒品而結識上訴人，九十五年十月間後
，曾與蕭志佳聯絡云云，另林怡和則證稱蕭志佳遭警查獲之初，
係提供販毒者之綽號為「三哥」，非直指上訴人販毒，適因警員
知其為上訴人之綽號，始查獲本案等語，以上開蔡惠美、林怡和
證言與蕭志佳之指認互相印證，綜合觀察，似尚未達於使通常一
般人均不致有所懷疑，而得確信蕭志佳不利於上訴人之指證為真
實者之程度，原判決遽為不利於上訴人之判決，殊嫌速斷。（二
）、凡犯販賣毒品罪者，其供犯罪所用或因犯罪所得之財物，均
沒收之，如全部或一部不能沒收時，追徵其價額或以其財產抵償
之，毒品危害防制條例第十九條第一項規定甚明。是供販賣毒品
所用之物，除業經扣案者無不能沒收之問題外，苟未經扣案，於
宣告沒收同時，應併依上開規定，為不能沒收時追徵其價額或以
其財產抵償之諭知。觀諸卷附台中市警察局搜索扣押筆錄與移送
書，均無0000000000號行動電話扣案之記載，原判決
認該行動電話，係上訴人所有並供其本件販賣海洛因所用之物，
然僅宣告沒收，未併為如不能沒收時，追徵其價額或以上訴人之
財產抵償之諭知，且就該電話是否業經查扣而不生不能沒收之問
題，復無隻字片語敘及，亦有未合。以上，或為上訴意旨所指摘
，或係本院得依職權調查之事項，應認原判決有發回更審之原因
。
據上論結，應依刑事訴訟法第三百九十七條、第四百零一條，判
決如主文。
中    華    民    國  九十七  年    五    月   十五   日
                      最高法院刑事第五庭
                          審判長法官  張  春  福
                                法官  劉  介  民
                                法官  蔡  彩  貞
                                法官  林  俊  益
                                法官  孫  增  同
      本件正本證明與原本無異
                                      書  記  官
中    華    民    國  九十七  年    五    月   二十   日
                                                      Ｑ


司法院資訊處製作；財團法人民間司法改革基金會備份。
